臺灣桃園地方法院刑事判決　　　　　　110年度審易字第495號
公　訴　人　臺灣桃園地方檢察署檢察官
被　　　告　李育修



　　　　　　許國平







上列被告因竊盜案件，經檢察官提起公訴（110 年度偵字第178
號），被告於本院準備程序進行中，就被訴事實為有罪之陳述，
經本院告知簡式審判程序意旨，並聽取當事人之意見後，裁定依
簡式審判程序審理，判決如下：
    主  文
李育修共同犯攜帶兇器、毀越門窗竊盜罪，處有期徒刑柒月。
許國平共同犯攜帶兇器、毀越門窗竊盜罪，處有期徒刑柒月。
李育修、許國平未扣案之犯罪所得華碩牌筆記型電腦壹臺共同沒
收，於全部或一部不能沒收或不宜執行沒收時，共同追徵其價額
。
    事實及理由
一、犯罪事實：
    李育修與許國平共同意圖為自己不法之所有，基於竊盜之犯
    意聯絡，於民國109 年7 月2 日凌晨3 時58分許，由李育修
    駕駛其所竊得之車牌號碼0000-00 號自用小客車（此部分竊
    盜犯行，另經檢察官以109 年度偵字第12420 號、第24515
    號提起公訴）搭載許國平，前往址設桃園市○○區○○路0
    段00號由顏麒峰經營且無人居住之「酷愛商行- 生存遊戲」
    店面，由許國平負責在上址店外把風，李育修則持客觀上足
    以對人之生命、身體、安全構成威脅而具有危險性，可供兇
    器使用之破壞剪1 支（未據扣案）破壞上址後方之鐵窗後，
    再由該處越入而侵入店內，徒手竊取店內之華碩牌筆記型電
    腦1 臺，並於得手後，渠2 人旋即駕車逃逸。嗣因保全系統
    發出警報，經顏麒峰察看監視器後發覺有異而報警處理，始
    查悉上情。
二、證據名稱：
  ㈠被告李育修、許國平分別於警詢、檢察事務官詢問及本院準
    備程序及審理中之自白。
  ㈡證人即告訴人顏麒峰於警詢時之證述；證人范耀霖於警詢中
    之證述。
  ㈢員警職務報告、現場照片、監視錄影畫面翻拍照片、車牌號
    碼0000-00 號自用小客車車輛照片。
三、論罪科刑：
  ㈠首按刑法第321 條第1 項第3 款之攜帶兇器竊盜罪，係以行
    為人攜帶兇器竊盜為其加重條件，此所謂兇器，其種類並無
    限制，凡客觀上足對人之生命、身體、安全構成威脅，具有
    危險性之兇器均屬之，且祇須行竊時攜帶此種具有危險性之
    兇器為已足，並不以攜帶之初有行兇之意圖為必要（最高法
    院79年台上字第5253號判例可資參照）。經查：被告李育修
    持破壞剪破壞鐵窗後自該處鑽入店內，該破壞剪雖未扣案，
    惟由被告李育修持以破壞鐵窗以觀，堪認該破壞剪質地甚為
    堅硬，自可以此擊、刺，而加害人之生命、身體，客觀上即
    具有危險性，自屬兇器無疑，被告2 人所為自該當刑法第32
    1 條第1 項第3 款攜帶兇器之加重條件。
  ㈡次按刑法第321 條第1 項第2 款規定，於108 年5 月29日公
    布修正，並自同年月31日生效，原條文之「門扇」修正為「
    門窗」。於修正前實務向來認為「門扇」專指門戶，即分隔
    住宅或建築物內外之間的出入口大門，至「其他安全設備」
    乃指門扇、牆垣以外，依通常觀念用以防盜之一切設備，如
    電網、門鎖及窗戶等。而從該次修正理由明白表示「『門扇
    』修正為『門窗』……，以符實務用語」等語，可知立法者
    認為過往將窗戶認定為「其他安全設備」，而非「門扇」之
    實務見解容易造成誤會，為使法條用語符合實際狀況，遂予
    修法，是新法修正後，窗戶即應屬該條文所規範的「門窗」
    而非「其他安全設備」。又刑法第321 條第1 項第2 款所謂
    「毀」係指「毀損」，所謂「越」則指「踰越」或「超越」
    ，祇要踰越或超越門扇、牆垣或安全設備之行為，使該門扇
    、牆垣或安全設備喪失防閑作用，即該當於前揭規定之要件
    。惟如係從門走入或開鎖啟門入室，均不得謂為踰越門扇（
    最高法院77年度台上字第1130號判決意旨參照）。經查，被
    告李育修於本院準備程序時供稱：「……我確實有於起訴書
    所載的時間開著我偷來的車載許國平至起訴書所載之酷愛商
    行- 生存遊戲店，並持破壞剪破壞該店後門鐵窗後從鐵窗鑽
    入店內……。」等語（見本院110 年度審易第495 號卷㈠【
    下稱本院卷卷㈠】第50-51 頁），是被告2 人所為，自該當
    刑法第321 條第1 項第2 款之毀越門窗竊盜加重條件。
  ㈢再按，所謂「住宅」乃供人居住之宅第，故侵入住宅竊盜罪
    之「住宅」，固不必行竊時有人在內，但須已有人實際遷入
    居住為條件（最高法院76年度台上字第3757號判決意旨參照
    ）。經查，本件被告2 人行竊之地點，係告訴人所經營之店
    面，被告2 人於本院準備程序均供承該址並無人居住等語（
    見本院卷卷㈠第51頁，且觀之卷內之監視錄影畫面翻拍照片
    及現場照片可知，該址應僅做為營業用途，並無人居住在內
    （見偵查卷第70-73 頁、第76-81 頁），是被告2 人上開犯
    行，自不該當刑法第321 條第1 項第1 款侵入住宅竊盜之加
    重條件。
  ㈣核被告2 人所為，均係犯刑法第321 條第1 項第3 款、第2
    款之攜帶兇器、毀越門窗竊盜罪。公訴意旨認被告2 人上開
    犯行該當刑法第321 條第1 項第1 款侵入住宅竊盜罪，且漏
    未論及該當同法第1 項第2 款之毀越門窗竊盜罪，容有誤會
    ，已如前述，惟其基本社會事實相同，且僅屬加重條件之減
    縮及增加，本院仍得予以審理，尚不生變更起訴法條之問題
    ，附此敘明。
  ㈤被告2 人就前述竊盜犯行，具有犯意聯絡及行為分擔，應論
    以共同正犯。
  ㈥被告李育修前於105 年間因施用毒品案件，經臺灣新北地方
    法院以106 年度簡字第705 號判決判處有期徒刑4 月確定；
    另於106 年間因施用毒品案件，經臺灣新北地方法院以106
    年度簡字第7020號判決判處有期徒刑4 月確定。前揭各罪刑
    ，嗣經臺灣新北地方法院以107 年度聲字第1238號裁定應執
    行有期徒刑7 月確定，於107 年9 月18日易科罰金執行完畢
    ，此有臺灣高等法院被告前案紀錄表在卷可稽，其於前開有
    期徒刑執行完畢後，5 年內故意再犯本件有期徒刑以上之罪
    ，固為累犯，惟經本院審酌被告李育修經判處徒刑之前案所
    犯之施用毒品罪與本案所犯竊盜罪罪質不同，犯罪情節、動
    機、目的、手段均有異，尚難認其本件犯行有惡性重大或對
    刑罰反應力薄弱之情形，爰依司法院釋字第775 號解釋意旨
    裁量不加重其最低本刑，公訴意旨請求加重其刑，容有未洽
    。
  ㈦爰審酌被告2 人不思以正當方式獲取財物，竟圖不勞而獲，
    恣意為本件竊盜犯行，顯然欠缺對他人財產權之尊重，惟念
    被告2 人犯後均坦承犯行，非無悔意，兼衡以被告2 人之犯
    罪動機、情節及所生危害暨其生活及經濟狀況、素行、年紀
    及智識程度等一切情狀，分別量處如主文所示之刑，以示懲
    儆。
四、沒收：
  ㈠犯罪所用之物：
    被告李育修持以行竊之破壞剪，於本案查獲時未據扣案，現
    是否尚存而未滅失，未據檢察官釋明，又該破壞剪之沒收或
    追徵與否，對於被告2 人不法行為之非難，抑或刑罰之預防
    或矯治目的助益甚微，欠缺刑法上之重要性，且若另外開啟
    執行程序顯不符經濟效益，為免執行困難及耗費資源，爰依
    刑法第38條之2 第2 項規定不宣告沒收或追徵。
  ㈡犯罪所得：
    按共同正犯犯罪所得之沒收、追徵，應就各人所分得之數為
    之。所謂各人「所分得」之數，係指各人「對犯罪所得有事
    實上之處分權限」而言。因此，若共同正犯各成員內部間，
    對於犯罪所得分配明確時，應依各人實際所得宣告沒收；若
    共同正犯對犯罪所得無處分權限，與其他成員亦無事實上之
    共同處分權限者，自不予諭知沒收；然若共同正犯對於犯罪
    所得享有共同處分權限時，如彼此間分配狀況未臻具體或明
    確，自應負共同沒收之責。所稱負共同沒收之責，參照民法
    第271 條「數人負同一債務，而其給付可分者，除法律另有
    規定或契約另有訂定外，應各平均分擔之」，民事訴訟第85
    條第1 項前段「共同訴訟人，按其人數，平均分擔訴訟費用
    」等規定之法理，即係平均分擔之意。又共同正犯各人有無
    犯罪所得、所得數額各若干、對犯罪所得有無處分權等，因
    非犯罪事實有無之認定，不適用嚴格證明法則，事實審法院
    得視具體個案之實際情形，綜合卷證資料及調查結果，依自
    由證明程序釋明其合理之依據而為認定（最高法院106 年度
    台上字第3111號判決意旨參照）。查被告2 人共同竊得之華
    碩牌筆記型電腦1 臺未據扣案，亦未實際合法發還告訴人，
    堪認屬被告2 人之犯罪所得，又被告李育修於本院準備程序
    中供稱：「……有可能是當時被警察追的時候就隨手把筆電
    丟了……」等語，及被告許國平於本院準備程序中供稱：「
    ……我確實有在外面把風，有偷東西，但也沒有因為本案而
    獲利。」等語明確（見本院卷卷㈠第51頁），且本院遍查全
    卷資料，尚無從認定被告李育修、許國平個別分得之犯罪所
    得數額為何，則回歸共同正犯各成員對於不法利得享有共同
    處分權限時，應負共同沒收之責之原則，是以，本案既均由
    被告2 人共同所為，自當認定其等對於本案之犯罪所得即上
    開華碩牌筆記型電腦1 台均有處分權，爰依刑法第38條之1
    第1 項前段、第3 項規定對被告2 人宣告共同沒收，並諭知
    於全部或一部不能沒收或不宜執行沒收時，共同追徵其價額
    。
五、應依刑事訴訟法第273 條之1 第1 項、第299 條第1 項前段
    、第310 條之2 、第454 條第1 項，刑法第28條、第321 條
    第1 項第2 款、第3 款、第38條之1 第1 項前段、第3 項，
    刑法施行法第1 條之1 第1 項，判決如主文。
六、如不服本判決應於收受判決後20日內向本院提出上訴書狀，
    並應敘述具體理由。其未敘述上訴理由者，應於上訴期間屆
    滿後20日內向本院補提理由書（均須按他造當事人之人數附
    繕本）「切勿逕送上級法院」。
本案由檢察官楊挺宏提起公訴，經檢察官李孟亭到庭執行職務。
中    華    民    國   110    年    10    月    1     日
                  刑事審查庭  法  官  李雅雯
以上正本證明與原本無異。
如不服本判決應於收受判決後20日內向本院提出上訴書狀，並應
敘述具體理由。其未敘述上訴理由者，應於上訴期間屆滿後20日
內向本院補提理由書(均須按他造當事人之人數附繕本)「切勿逕
送上級法院」。
                              書記官  陳佩伶
中    華    民    國   110    年    10    月    4     日
附錄本案論罪科刑法條：
中華民國刑法第320條
意圖為自己或第三人不法之所有，而竊取他人之動產者，為竊盜
罪，處 5 年以下有期徒刑、拘役或 50 萬元以下罰金。
意圖為自己或第三人不法之利益，而竊佔他人之不動產者，依前
項之規定處斷。
前二項之未遂犯罰之。
中華民國刑法第321 條（加重竊盜罪）
犯前條第一項、第二項之罪而有下列情形之一者，處6 月以上5
年以下有期徒刑，得併科50萬元以下罰金：
一、侵入住宅或有人居住之建築物、船艦或隱匿其內而犯之。
二、毀越門窗、牆垣或其他安全設備而犯之。
三、攜帶兇器而犯之。
四、結夥三人以上而犯之。
五、乘火災、水災或其他災害之際而犯之。
六、在車站、港埠、航空站或其他供水、陸、空公眾運輸之舟、
    車、航空機內而犯之。
前項之未遂犯罰之。